臺灣苗栗地方法院刑事判決
109年度易字第645號
公  訴  人  臺灣苗栗地方檢察署檢察官
被      告  羅振維




上列被告因竊盜案件，經檢察官提起公訴（109年度偵字第3900
號），本院判決如下：
    主    文
羅振維無罪。
    理    由
壹、公訴意旨略以：被告羅振維於民國109年3月27日上午9時51
    分許，騎乘車牌號碼000-0000號普通重型機車，至苗栗縣○○
    鎮○○路00○0號通霄地政事務所停車場，竊取被害人古明訓所
    有並放置在車牌號碼000-0000號普通重型機車上之香菸1盒
    、黑色男用皮夾1個（內有新臺幣〈下同〉500元、身分證、健
    保卡、駕照各1張、金融卡3張），得手後逃離現場。因認被
    告涉犯刑法第320條第1項之竊盜罪嫌云云。
貳、倘法院審理之結果，認為不能證明被告犯罪，而為無罪之諭
    知，即無刑事訴訟法第154條第2項所謂「應依證據認定」之
    犯罪事實之存在。因此，同法第308條前段規定，無罪之判
    決書只須記載主文及理由。而其理由之論敘，僅須與卷存證
    據資料相符，且與經驗法則、論理法則無違即可，所使用之
    證據亦不以具有證據能力者為限，即使不具證據能力之傳聞
    證據，亦非不得資為彈劾證據使用。故無罪之判決書，就傳
    聞證據是否例外具有證據能力，本無須於理由內論敘說明（
    最高法院100年度台上字第2980號判決意旨參照）。
參、犯罪事實應依證據認定之，無證據不得認定犯罪事實；不能
    證明被告犯罪者，應諭知無罪之判決，刑事訴訟法第154條
    第2項、第301條第1項分別定有明文。再認定不利於被告之
    事實，須依積極證據，苟積極證據不足為不利被告之認定時
    ，即應為有利於被告之認定；認定犯罪事實所憑之證據，雖
    不以直接證據為限，間接證據亦包括在內，然而無論直接或
    間接證據，其為訴訟上之證明，須於通常一般之人均不致有
    所懷疑，而得確信其為真實之程度者，始得據為有罪之認定
    ，倘其證明尚未達到此一程度，而有合理之懷疑存在時，即
    不得遽為不利被告之認定；如未能發現相當證據或證據不足
    以證明，自不能以推測或擬制之方法，以為裁判基礎；檢察
    官對於起訴之犯罪事實，應負提出證據及說服之實質舉證責
    任，倘其所提出之證據，不足為被告有罪之積極證明，或其
    指出證明之方法，無從說服法院以形成被告有罪之心證，基
    於無罪推定之原則，自應為被告無罪判決之諭知（最高法院
    30年度上字第816號、40年度台上字第86號判決、76年台上
    字第4986號、92年台上字第128號判例意旨參照）。
肆、公訴意旨認被告涉犯竊盜罪嫌，無非係以被害人之證述、車
    輛詳細資料報表、監視錄影畫面翻拍照片為論據。訊據被告
    固坦承有騎乘機車至通霄地政事務所停車場之事實，惟堅詞
    否認有竊盜犯行，辯稱：伊去地政事務所借廁所，上完廁所
    在停車場抽了根菸就離去，沒有拿別人的香菸、皮夾云云（
    見本院卷一第49頁、第168頁、第182頁至第185頁、第221頁
    ；本院卷二第11頁）。經查：
一、被害人所有並放置在停放於苗栗縣○○鎮○○路00○0號通霄地政
    事務所停車場之車牌號碼000-0000號普通重型機車上香菸1
    盒、黑色男用皮夾1個（內有500元、身分證、健保卡、駕照
    各1張、金融卡3張），於109年3月27日上午8時44分起至9時
    35分止間某時許，遭他人竊取得手乙節，業據證人即被害人
    於警詢、審理中證述明確（見臺灣苗栗地方檢察署109年度
    偵字第3900號卷，下稱偵卷，第33頁至第36頁；本院卷一第
    211頁至第221頁），並有通霄派出所職務報告、監視錄影畫
    面翻拍照片、本院勘驗筆錄暨勘驗光碟紀錄在卷可稽（見偵
    卷第31頁、第55頁至第73頁；本院卷二第15頁至第82頁）。
    是此部分事實，堪予認定。
二、被告於109年3月27日上午9時4分許，騎乘車牌號碼000-0000
    號普通重型機車至通霄地政事務所停車場乙節，業據被告陳
    稱在卷（見本院卷一第183頁至第185頁；本院卷二第11頁、
    第15頁），並有車輛詳細資料報表、上開監視錄影畫面翻拍
    照片、本院勘驗筆錄暨勘驗光碟紀錄在卷可稽（見偵卷第43
    頁）。惟觀諸監視錄影畫面翻拍照片、本院勘驗筆錄暨勘驗
    光碟紀錄，及依證人即被害人於審理中之證述（見本院卷一
    第215頁），可見監視器未攝得被害人之機車及其上物品遭
    竊經過，自無從以被告曾於遭竊時段在通霄地政事務所停車
    場，即遽認被告有本案竊盜犯行。再者，案發當時係上午時
    分，為通霄地政事務所服務時間，被害人機車停放處附近尚
    有他人出入頻仍，此觀本院勘驗筆錄暨勘驗光碟紀錄甚明，
    是被害人機車上之物品是否為他人所竊取，即不無可能。又
    依證人即被害人於警詢、審理中之證述，其未親身見聞遭竊
    經過，自無從依憑其於警詢中證稱：當時有名男子來地政事
    務所借廁所，伊幫他指路，他上完廁所後往機車停車場走去
    ，伊因要抽菸，也往機車停車場走去，看到他正好騎車離開
    ，之後就發現香菸跟皮夾不見了，因為他的機車不像其他民
    眾是停在地政事務所門口旁，覺得他很可疑等語之主觀懷疑
    （見偵卷第34頁），逕予推斷被告即為行竊之人。
伍、綜上所述，公訴意旨所舉被告涉有竊盜犯行之證據，經調查
    結果，客觀上未達通常一般人均不致有所懷疑，得確信其為
    真實之程度，尚有合理之懷疑存在，本院無從形成有罪之確
    信，揆諸前揭說明，因認不能證明被告犯罪，依法自應為無
    罪判決之諭知。
據上論斷，應依刑事訴訟法第301條第1項，判決如主文。
本案經檢察官黃智勇提起公訴，檢察官蕭慶賢到庭執行職務。
中　　華　　民　　國　　110 　年　　11　　月　　16　　日
                  刑事第二庭    法  官  魏正杰
以上正本證明與原本無異。　　　　　　　　　　　　　　　　如不服本判決應於收受判決後20日內向本院提出上訴書狀，並應敘述具體理由。其未敘述上訴理由者，應於上訴期間屆滿後20日內向本院補提理由書(均須按他造當事人之人數附繕本)「切勿逕送上級法院」。告訴人或被害人如對本判決不服者，應具備理由請求檢察官上訴，其上訴期間之計算係以檢察官收受判決正本之日期為準。　　　　　　　　　　　　　　　　　　　　　　　　　　　　　　　　　　　　     書記官　巫  穎
中　　華　　民　　國　　110 　年　　11　　月　　16　　日